臺灣高等法院臺中分院刑事判決　　　　　　　　　　九十三年度上易字第六七七號
　　上　訴　人
　　即　被　告　丙○○
　　選任辯護人　張慶達
右上訴人因詐欺案件，不服臺灣臺中地方法院九十三年度易字第一二六號中華民國九
十三年五月七日第一審判決（起訴案號：臺灣臺中地方法院檢察署九十二年度偵字第
一一○九六號），提起上訴，本院判決如左：
    主      文
原判決撤銷。
丙○○連續意圖為自己不法之所有，以詐術使人將本人之物交付，處有期徒刑伍月，
如易科罰金，以參佰元折算壹日。
    事      實
一、丙○○曾於民國八十七年間因違反稅捐稽徵法案件，經臺灣高等法院於八十九年
    四月十七日，以八十九年度上訴字第一五三號判處有期徒刑三月確定。嗣因丙○
    ○拒絕到案接受執行，經臺灣臺北地方法院檢察署發布通緝。詎丙○○於通緝期
    間，猶不知悛悔警惕，因知悉甲○○之夫潘保護因案入監執行，甲○○家計困難
    急需金錢，明知自己並無意向甲○○購買車輛，竟意圖為自己不法之所有，並基
    於概括犯意，為以下之詐欺取財犯行：
（一）於九十年六月中旬某日，前往甲○○位於臺北縣板橋市○○街六五巷二一號住
      處，向甲○○佯稱：伊知道潘保護在外面有欠人家金錢，如有需要幫忙可以提
      出，若有地下錢莊索討債務，伊可以提供地點供其躲藏，且願意出價購買潘保
      護、甲○○所有之車號ＡＴ－八五八五號ＢＥＮＺ廠牌自用小客車（係向財將
      企業股份有限公司【下稱財將公司】以分期付款方式購買，並借用鄰居張秀麗
      名義為車籍登記），以解決甲○○的經濟問題，惟需先行試車及估價，致甲○
      ○陷於錯誤，誤認丙○○確有意購買前開自用小客車，而於九十年七月底某日
      ，在臺北市○○區○○街錫安巷一一○號附近北元宮旁停車場，將前開自用小
      客車交付丙○○。
（二）嗣丙○○為繼續取得甲○○的信任，佯請甲○○至其位於臺北市○○區○○路
      十五號的居處暫住，藉以躲避地下錢莊追討債務。其間甲○○屢次向丙○○詢
      問是否願意購買車號ＡＴ－八五八五號自用小客車，及何時可以給付車款，丙
      ○○均以尚未取得他人清償的借款，尚無法給付款項為由搪塞。甲○○感覺丙
      ○○似無意購買前開自用小客車，遂要求丙○○返還該自用小客車。丙○○因
      得知潘保護、甲○○另有一輛車號ＤＴ－一四○二號中華廠牌自用廂型車，乃
      於九十年八月初某日，在臺北市○○區○○路十五號居處，向甲○○佯稱希望
      改買車號ＤＴ－一四○二號自用廂型車，較能符合自己生意的需求，惟仍需先
      行試車及估價，致甲○○陷於錯誤，誤認丙○○確有意購買前開自用廂型車，
      而於九十年八月初某日，在臺北縣板橋市○○街六五巷口，將前開自用廂型車
      交付丙○○。詎丙○○順利取得ＡＴ－八五八五號自用小客車及ＤＴ－一四○
      二號自用廂型車後，即以房東不願繼續借住為由，將甲○○趕出臺北市○○區
      ○○路十五號居處，且拒絕歸還前開車輛，至此甲○○始知受騙。
二、案經甲○○訴由臺灣士林地方法院檢察署檢察官呈請臺灣高等法院檢察署檢察長
    令轉臺灣板橋地方法院檢察署檢察官偵查，該署檢察官再呈請臺灣高等法院檢察
    署檢察長令轉臺灣臺中地方法院檢察署檢察官偵查起訴。
    理      由
一、訊據上訴人即被告丙○○（以下稱被告）固坦承在臺北市○○區○○街錫安巷一
    一Ｏ號附近北元宮旁停車場，開走車號ＡＴ－八五八五號自用小客車及在臺北縣
    板橋市○○街六五巷口，開走車號ＤＴ－一四○二號自用廂型車等情，惟矢口否
    認有詐欺取財犯行，辯稱：告訴人甲○○拜託伊購買車號ＡＴ－八五八五號自用
    小客車及車號ＤＴ－一四○二號自用廂型車，並分別開價五十萬元及二十萬元。
    伊要求甲○○需先將車輛修理完善、估價及備妥證件證明不是贓車後，伊始願意
    出價購買。嗣因甲○○委託伊修理前開車輛，伊乃於取得車輛的同時，將車輛送
    往修理廠修理。其中車號ＤＴ－一四○二號自用廂型車當時係停放在臺北縣板橋
    市○○街六五巷口不能發動，還是甲○○拜託電器行的人載伊到該址，由電器行
    的人將發電器修理好後，由伊開往臺北市北投區紗帽山停放。後來因為雙方就車
    輛價格未能達成合意，且甲○○始終未能提出車輛的證明文件，致伊最後未決定
    向甲○○購買前開車輛。車號ＡＴ－八五八五號自用小客車後來放在臺北市○○
    區○○路十五號前，因甲○○說要把車輛交給當舖處理，遂自行將該車輛駛走。
    而車號ＤＴ－一四○二號自用廂型車目前由伊暫為保管，待甲○○將伊代出的修
    車費用還清，伊就會將車輛歸還給甲○○云云。惟查：
（一）被告丙○○坦承在臺北市○○區○○街錫安巷一一○號附近北元宮旁停車場，
      開走車號ＡＴ－八五八五號自用小客車，及在臺北縣板橋市○○街六五巷口，
      開走車號ＤＴ－一四○二號自用廂型車等情，核與證人即告訴人甲○○於原審
      審理時證述：被告確於前址分別開走前開車輛等情，及證人即北元宮廟祝楊火
      炎於原審審理時證稱：甲○○確曾將車號ＡＴ－八五八五號自用小客車停放在
      北元宮旁停車場，並託伊代為注意，後來不知何時即未再看到該車輛等情相符
      ，堪信為真實。是被告確有開走車號ＡＴ－八五八五號自用小客車及車號ＤＴ
      －一四○二號自用廂型車等情，堪予認定。
（二）被告丙○○坦承車號ＤＴ－一四○二號自用廂型車目前仍由伊暫為保管等情，
      核與證人甲○○於原審審理時指證情節相符，堪信為真實。而被告雖辯稱：車
      號ＡＴ－八五八五號自用小客車業經甲○○自行取回云云，惟此與其初於臺灣
      士林地方法院檢察署檢察官偵查時供稱：車號ＡＴ－八五八五號自用小客車是
      甲○○說要將車輛賣給伊，要伊將車開往臺北市○○區○○路，後來甲○○請
      楊姓友人將該車開走等情（見臺灣士林地方法院檢察署九十一年度偵緝字第四
      六○號偵查卷第九頁背面）；次於臺灣臺中地方法院檢察署檢察官偵查時陳稱
      ：車號ＡＴ－八五八五號自用小客車本來放在北投停車場，後來車子被警察查
      獲，伊才知道車子是張秀麗向財將公司借錢，伊才將鑰匙交給張秀麗等情（見
      九十二年偵字第一一○九六卷第五八頁）明顯不符。足認被告並無歸還車號Ａ
      Ｔ－八五八五號自用小客車與甲○○之事實。而車號ＡＴ－八五八五號自用小
      客車雖經臺灣士林地方法院依債權人財將公司之聲請，於九十年九月二十七日
      上午十時許強制執行，並將前開車輛點交債權人財將公司占有，有該院九十年
      九月二十七日士院儀執實字第一二九八四號函在卷可證，然此既係被告取得前
      開車輛後始發生之事情，而被告復無自行歸還前開車輛與甲○○之事實，自屬
      被告取得前開車輛後，因債權人財將公司依法聲請法院強制執行而喪失占有，
      不影響被告是否涉犯詐欺取財罪名之認定。
（三）被告丙○○既確有於右揭時、地，開走車號ＡＴ－八五八五號自用小客車及車
      號ＤＴ－一四○二號自用廂型車，且並無歸還車輛與甲○○之事實，則本案所
      應審究者，乃被告是否有權占有前開車輛，其於取得前開車輛之初，主觀上有
      無不法所有之意圖，客觀上有無施用詐術之行為。被告雖辯稱：告訴人甲○○
      委託其代為修理前開車輛，並代為支付修理費用合計八萬元，甲○○目前亦尚
      未清償修理費用云云，並提出旭茂汽車材料行及禎薪輪胎行所開立之統一發票
      為證。然甲○○於原審審理時堅決否認有委託被告代為修理車輛之事實，而被
      告於臺灣士林地方法院檢察署檢察官偵查時供稱：車號ＤＴ－一四○二號自用
      廂型車是甲○○要伊開去修理冷氣，並說要將車輛賣給伊等語（見臺灣士林地
      方法院檢察署九十一年度偵緝字第四六○號偵查卷第三二頁）。而被告提出禎
      薪輪胎行開立有關修理車號ＤＴ－一四○二號自用廂型車之統一發票，卻係載
      明修理輪胎、剎車前片、後片、避震器及保養之費用，不僅與被告供述情節不
      符，且該統一發票開立日期為九十二年十二月十八日，距甲○○將車輛交付被
      告之日期已相隔二年有餘，難認與甲○○交車之際有何具體關連。另被告提出
      旭茂汽車材料行開立之統一發票影本（見臺灣士林地方法院檢察署九十一年度
      偵緝字第四六○號偵查卷第四六頁），固有品名「冷氣材料一批」，金額「四
      萬元」之記載，然證人即旭茂汽車材料行負責人謝全祥於臺灣臺中地方法院檢
      察署檢察官偵查時證稱：被告曾經開過一台吉星廠牌的吉普車及三菱得利卡的
      廂型車給伊修理，得利卡修了中控馬達是七百元，修好後被告就開回去了。另
      外，被告有打電話說還有一台ＢＥＮＺ廠牌的車子要修理，但一直沒有開過來
      。卷附旭茂汽車材料行開立的統一發票確是伊的車廠所開立，那是被告修理前
      開吉普車的費用等語（見臺灣臺中地方法院檢察署九十二年度偵字第一一○九
      六號偵查卷第八三頁）。換言之，前開統一發票並非車號ＡＴ－八五八五號自
      用小客車及ＤＴ－一四○二號自用廂型車之修理費用發票，被告企圖魚目混珠
      之心態，至為明顯。而依被告於臺灣臺中地方法院檢察署檢察官偵查時之供述
      觀之，益見被告當初確係以購車為藉口，要求甲○○先行交付車輛，此亦與證
      人甲○○於原審審理時之證述情節相互吻合。另被告於原審審理時雖提及甲○
      ○向其借用五、六十萬元等語，並提出甲○○簽發之票號○○八六○五號、發
      票日九十年七月九日、金額空白的本票影本乙紙為證，然此為證人甲○○於原
      審審理時所堅詞否認，並陳稱其雖無印象有無簽發前開本票，然絕無以該本票
      向被告借款之事實等語。而被告僅提出前開金額空白之本票為證，卻始終未能
      明確陳述甲○○欠款之正確數額，適足啟人疑竇，且既為明確借款，卻僅交付
      金額空白之本票，顯與民間借貸交易常情有違，本已難據此認定甲○○有向被
      告借款之事實。況被告於原審行準備程序時業已明確供述甲○○向伊借款是在
      甲○○託伊將車號ＡＴ－八五八五號自用小客車開往紗帽山停放後的事，且甲
      ○○借款未還之事實，與伊未將前開車輛歸還甲○○之事實，係屬兩回事，故
      伊一直未將甲○○借款之證據提出等語，益證甲○○縱有向被告借款未還之事
      實，亦與被告未歸還前開車輛無關。綜此，益見被告確無任何權源得以占有前
      開車輛無訛。而被告既係以購車前需試車、估價為由，要求甲○○先行交付車
      號ＡＴ－八五八五號自用小客車及車號ＤＴ－一四○二號自用廂型車，旋即供
      作己用，並拒絕給付任何款項，顯係利用甲○○生活困窘，需變賣前開車輛之
      際，以購車前需先試車、估價作為詐術，致甲○○陷於錯誤，誤認被告確有意
      購買車輛而交付前開車輛，被告於取得車輛之初，主觀上確有不法所有之意圖
      ，至為灼然。其事後堆砌受託修車及借款之情事，均係臨訟飾卸之詞，不足採
      信。
（四）此外，並有車號ＡＴ－八五八五號自用小客車、車號ＤＴ－一四○二號自用廂
      型車行車執照影本（見九十年度偵字第八四二六號卷第四、五頁）在卷足證，
      本案事證明確，被告丙○○犯行洵堪認定。至於被告及選任辯護人聲請傳喚證
      人乙○○到庭作證一節，證人乙○○經本院傳拘無著，無從到庭作證，且本件
      事證已經明確，亦毋庸再予傳訊，併予敘明。
二、核被告丙○○所為，係犯刑法第三百三十九條第一項之詐欺取財罪。其先後二次
    詐欺取財犯行，時間緊接，方法相同，觸犯構成要件相同之罪名，顯係基於概括
    犯意反覆為之，為連續犯，依刑法第五十六條規定，以一罪論，並加重其刑。原
    審以被告罪證明確，予以論科，固非無見。惟查前開車號ＡＴ－八五八五號自用
    小客車係八十年二月出廠、車號ＤＴ－一四○二號自用廂型車係八十三年六月出
    廠，均係已有相當車齡之車輛，有車號查詢汽車車籍存卷可證，車輛客觀價值並
    非甚高，且告訴人於本院審理中陳稱：一輛賓士車被告丟在路邊，已經找回等語
    。足認告訴人所受之損失，已經大為降低。原審對被告量處有期徒刑一年二月，
    尚嫌過重。被告上訴否認犯罪，雖無可取，惟原判決既有可議，仍屬無可維持，
    應予撤銷改判，爰審酌被告犯罪之手段、所生危害及犯罪後態度等一切情狀，量
    處如主文第二項所示之刑，並諭知易科罰金之折算標準。
據上論結，應依刑事訴訟法第三百六十九條第一項前段、第三百六十四條、第二百九
十九條第一項前段，刑法第五十六條、第三百三十九條第一項、第四十一條第一項前
段，罰金罰鍰提高標準條例第一條前段、第二條，判決如主文。
本案經檢察官丁○○到庭執行職務。
中      華      民      國      九十四  年      二      月      三      日
                                臺灣高等法院臺中分院刑事第五庭
                                      審判長法  官  袁  從  楨
                                            法  官  姚  勳  昌
                                            法  官  郭  同  奇
右正本證明與原本無異。
不得上訴。
                                            書記官  陳  玫  伶
中      華      民      國      九十四  年      二      月      四      日
附錄論罪科刑法條
刑法第三百三十九條
意圖為自己或第三人不法之所有，以詐術使人將本人或第三人之物交付者，處五年以
下有期徒刑、拘役或科或併科一千元以下罰金。
以前項方法得財產上不法之利益或使第三人得之者，亦同。
前二項之未遂犯罰之。
                                                                        Ａ
